臺灣高雄地方法院刑事判決　　　　　　　94年度訴字第1836號
公　訴　人　臺灣高雄地方法院檢察署檢察官
被　　　告　甲○○
上列被告因毒品危害防制條例案件，經檢察官提起公訴（94年度
毒偵字第3122號）及移送併辦（94年度毒偵字第6136號、第8309
號），本院判決如下：
    主  文
甲○○連續施用第一級毒品，累犯，處有期徒刑拾月；又連續施
用第二級毒品，累犯，處有期徒刑肆月，扣案甲基安非他命貳小
包（驗後毛重零點伍公克）、含甲基安非他命殘渣之玻璃球管壹
支（量微無法析離）均沒收銷燬之；應執行有期徒刑壹年，扣案
甲基安非他命貳小包（驗後毛重零點伍公克）、含甲基安非他命
殘渣之玻璃球管壹支（量微無法析離）均沒收銷燬之。
    事  實
一、甲○○前因施用毒品案件，經本院裁定送觀察、勒戒後，認
    有繼續施用毒品之傾向，復經本院裁定令入戒治處所施以強
    制戒治1 年，嗣屆滿3 月且戒治處遇成效合格，無繼續戒治
    之必要，經本院裁定停止戒治，所餘戒治期間付保護管束，
    嗣又因違反保護管束應遵守事項情節重大，經本院裁定撤銷
    停止戒治，令入戒治處所施以強制戒治，於民國90年3 月10
    日戒治期滿，因而釋放出所，並由臺灣高雄地方法院檢察署
    檢察官於90年3 月27日以90年度戒毒偵字第418 號為不起訴
    處分在案；又於90年間因偽造文書案件，經本院於90年7 月
    18 日 以89年度訴字第109 號判決處有期徒刑1 年8 月在案
    ，甫於92年9 月17日縮刑期滿執行完畢。詎甲○○猶未悛悔
    ，於強制戒治執行完畢釋放後5 年內，基於施用第1 級毒品
    之概括犯意，於94年1 月31日晚間11時30分許為警採尿回溯
    120 小時內之某時，以及94年7 月22日下午4 時25分許為警
    採尿回溯120 小時內之某時（均不含為警查獲後），在不詳
    地點，連續以不詳方式各施用第1 級毒品海洛因1 次；另基
    於施用第2 級毒品之概括犯意，於94年1 月31日晚間6 、7
    時許至94年8 月底某日，在高雄市左營區旅館內等地點，以
    加熱玻璃球吸食煙霧之方式，施用第2 級毒品甲基安非他命
    數次。嗣於94年1 月31日晚間10時30分許，在高雄市○○區
    ○○路天龍宮前為警盤查進而採尿送驗而查悉上情；又於94
    年7 月22日下午4 時5 分許，在高雄市左營區○○○路272
    巷10號前為警查獲，並扣得被告用以施用甲基安非他命之甲
    基安非他命2 小包（驗後毛重0.5 公克)、 含甲基安非他命
    殘渣之玻璃球管1 支；又於94年8 月31日晚間8 時30分許，
    在高雄市○○區○○路與實踐路口為警盤查進而採尿送驗而
    查悉上情。
二、案經高雄市政府警察局小港分局移送臺灣高雄地方法院檢察
    署檢察官偵查起訴暨高雄市政府警察局左營分局移送臺灣高
    雄地方法院檢察署檢察官併案審理。
    理  由
一、訊據被告甲○○固不否認於前揭時、地施用甲基安非他命之
    事實，然矢口否認有何施用海洛因之行為，辯稱：伊常去高
    雄市○○○路友人處，友人有在房間內抽香菸施用海洛因，
    可能因而導致伊採尿驗出嗎啡陽性反應云云。經查：
（一）被告先後3 次為警所採尿液檢體經送以酵素免疫法初步篩
      檢，再以氣相層析質譜法確認檢驗結果，均呈甲基安非他
      命陽性反應，分別有高雄市立凱旋醫院濫用藥物尿液檢驗
      報告（轉碼編號：00000000）暨尿液代碼與姓名對照表、
      高雄市立凱旋醫院濫用藥物尿液檢驗報告（轉碼編號：00
      000000）暨尿液送驗代碼—姓名對照表、高雄市立凱旋醫
      院濫用藥物尿液檢驗報告（轉碼編號：A00000000）暨 尿
      液代碼與姓名對照表附卷可稽。又被告第2 次為警查獲所
      扣得晶體2 小包、玻璃球管1 個經送鑑驗結果，其中晶體
      2 小包含甲基安非他命成分，驗後毛重0.5 公克，玻璃球
      管1 支亦留有甲基安非他命成分殘渣，亦有卷附高雄醫學
      大學附設中和紀念醫院檢驗報告（報告編號：0000-000、
      00 00 -000）可按，堪認被告關於施用甲基安非他命之自
      白與事實相符，應可採信（前開諸檢驗報告均係被告以外
      之人於審判外之書面陳述，檢察官及被告均無異議作為證
      據，本院審酌其作成之情況，未見有何不適當之情形，是
      依刑事訴訟法第159 條之5 規定得為證據）。
（二）被告雖矢口否認有何施用海洛因之犯行，然而，被告第1
      、2 次為警所採尿液均為被告親自排放並封瓶之事實，業
      經被告於警詢中陳述在案，而該2 次尿液檢體經送以酵素
      免疫法初步篩檢，再以氣相層析質譜法確認檢驗結果，均
      呈嗎啡陽性反應，有上述高雄市立凱旋醫院濫用藥物尿液
      檢驗報告（轉碼編號：00000000）暨尿液代碼與姓名對照
      表、高雄市立凱旋醫院濫用藥物尿液檢驗報告（轉碼編號
      ：00000000）暨尿液送驗代碼—姓名對照表在卷為憑。按
      初次吸食或施打煙毒及麻醉藥品者，經人體代謝作用於8
      小時之內，即有約80％之量排出，24小時之後，續有約剩
      餘量之90％再排出，72時之後仍有殘餘量排出，吸食或施
      打者個人體質不同，其排出時間亦會有所差異，尤其成癮
      者（抗藥性強）其於吸食後120 小時內所採之尿液，配合
      較具公信力之儀器（如氣相質譜儀）仍可能被檢測出等情
      ，業經憲兵司令部80年3 月25日 (80) 鑑驗字第0999號函
      述明確。又目前常用檢驗尿液中是否含有毒品反應之方法
      ，有免疫學分析法和層析法兩類，尿液初步檢驗係採用免
      疫學分析法，由於該分析法對結構類似之成分，亦可能產
      生反應，故初步檢驗呈陽性反應者，需採用另一種不同分
      析原理之檢驗方法進行確認，大部分地方衛生單位所採用
      之另一種方法為Toxi-Lab分析法（屬薄層層析法），經行
      政院衛生署認可之檢驗機構則採用氣相層析質譜儀（GC/M
      S）分析法，以氣相層析質譜儀分析法進行確認者，均不
      致產生偽陽性反應等情，亦經行政院衛生署管制藥品管理
      局92年6 月20日管檢字第0920004713號函述無訛。本件被
      告第1 、2 次所採尿液經以氣相層析質譜法確認結果既呈
      嗎啡陽性反應（施用海洛因者，經人體代謝後呈嗎啡反應
      ），有如上述，足見被告確於該2 次採尿往前回溯120 小
      時內之某時均有施用海洛因之行為甚明。
（三）至被告辯稱可能係在友人處因友人抽菸施用海洛因而導致
      其尿液檢驗呈陽性反應云云，按吸入煙毒二手煙，在文獻
      上雖尚無能否由尿液中驗驗出煙毒或安非他命反應之研究
      報告，然按法務部調查局檢驗煙毒或安非他命案件經驗研
      判，若未經直接吸食或共處於密閉狹小之空間，也未經長
      時間與吸毒者直接相向且存心大量吸入吸毒者所呼出之煙
      氣，以二手煙中可能存在之低劑量煙毒或安非他命，應不
      致在尿液中檢驗出煙毒或安非他命反應等情，業經法務部
      調查局83年10月7 日（83）83106600號函述明確，另參以
      毒品販售價格非低，衡情供己施用或恐不足，當不致擴散
      至他處，縱有擴散至他處，經空氣傳播稀釋後，倘非他人
      基於施用之故意，刻意接近施用者，並大量吸入該氣體，
      其濃度亦不足使他人吸入並經人體代謝後，尚能從尿液中
      排出，況本件被告自稱其友人房間很小且友人抽海洛因香
      菸味道很臭，倘被告果無施用海洛因之犯意，衡情為何還
      要繼續長時間留滯該處忍受臭味而不離去？是被告所辯尚
      不足採信。
（四）此外，被告有如犯罪事實欄所列前科紀錄之事實，有臺灣
      高等法院被告前案紀錄表、臺灣高等法院在監在押全國紀
      錄表、臺灣高雄地方法院檢察署檢察官90年度戒毒偵字第
      418 號不起訴處分書在卷可參，堪認被告確於前開強制戒
      治執行完畢釋放後5 年內，再犯本件施用第1 級、第2 級
      毒品之罪。本件事證明確，被告犯行洵堪認定，自應依法
      論科。
二、核被告所為，係犯毒品危害防制條例第10條第1 項、第2 項
    之施用第1 級、第2 級毒品罪。被告持有海洛因及甲基安非
    他命之低度行為為其施用之高度行為所吸收，毋庸另論。被
    告先後2 次施用海洛因及數次施用甲基安非他命行為之時間
    緊接，所犯構成要件相同，顯係基於概括犯意而為，應分別
    依刑法第56條連續犯規定論以一罪，並加重其刑。至被告施
    用第1 級、第2 級毒品之犯意各別，行為互殊，應予分論併
    罰。檢察官移送併辦部分與已起訴部分，具有裁判上一罪之
    連續犯關係，為起訴效力所及，本院自應予以審究。又被告
    有如犯罪事實欄所列前科紀錄之事實，有臺灣高等法院被告
    前案紀錄表、臺灣高等法院在監在押全國紀錄表、臺灣高雄
    地方法院檢察署檢察官90年度戒毒偵字第418 號不起訴處分
    書在卷可參，其於前次有期徒刑行完畢後5 年內再犯本件有
    期徒刑以上之罪，為累犯，應依刑法第47條規定遞加重其刑
    。茲審酌被告前因施用毒品案件，經觀察、勒戒及強制戒治
    後，猶未悛悔而再為本件施用毒品犯行，足見其毒癮匪淺，
    然就施用甲基安非他命部分尚能供承犯行，且毒癮戒絕確實
    不易，又其施用毒品乃戕害自身健康而未直接危害他人，以
    及犯罪之動機、手段、次數等一切情狀，量處如主文所示之
    刑，並定其應執行之刑，以資懲儆。扣案甲基安非他命2 小
    包（驗後毛重0.5 公克)、 含甲基安非他命殘渣之玻璃球管
    1 支為被告施用甲基安非他命之物，業經其供明在卷，應依
    毒品危害防制條例第18條第1 項前段規定，諭知沒收銷燬之
    。至被告第2 次為警查獲另扣得鑰匙2 支，與本案尚無關連
    而毋庸在本案處理，併此敘明。
據上論斷，應依刑事訴訟法第299 條第1 項前段，毒品危害防制
條例第10條第1 項、第2 項、第18條第1 項前段，刑法第11條、
第56條、第47條、第51條第5 款，判決如主文。
本案經檢察官黃碧玉到庭執行職務。
中　　華　　民　　國　　94　　年　　10    月　   31　 日
          鳳山刑事第2 庭審判長法　官  邱明弘
                              法  官  李嘉益
                              法  官  譚德周
以上正本證明與原本無異。
如不服本判決，應於收受送達後10日內向本院提出上訴書狀。
中　　華　　民　　國　　94　　年　　10　　月　　31　　日
　　　　　　　　　　　　　    書記官  廖美玲
附錄法條：毒品危害防制條例第10條第1 項、第2 項
毒品危害防制條例第10條
施用第一級毒品者，處 6 月以上 5 年以下有期徒刑。
施用第二級毒品者，處 3 年以下有期徒刑。
